臺灣高雄地方法院刑事判決　　　　　　　　　　　　　九十年度易字第四三三六號
　　公　訴　人　臺灣高雄地方法院檢察署檢察官
　　被　　　告　乙○○
右列被告因竊盜案件，經檢察官提起公訴（九十年度偵字第五二八號），本院判決如
左：
    主  文
乙○○無罪。
    理  由
一、公訴意旨係以：被告乙○○意圖為自己不法之所有，於民國八十九年十二月十九
    日八時許，在高雄市○○區○○路停車場內，竊取甲○○所有車牌號碼ＹＪ－四
    二六八號自用小客車一輛，得手後，嗣於同年月二十六日凌晨一時十分許，在高
    雄市小港區○○○路為警查獲，並扣得鑰匙一支，因認被告涉有刑法第三百二十
    條第一項之竊盜罪嫌云云。
二、公訴人認被告涉有上開竊盜罪之罪嫌，無非係以被害人甲○○指訴甚詳，復有贓
    物認領保管收據一紙、鑰匙一支扣案可稽，暨被告供稱向綽號「大胖」借用該車
    ，惟並無法提供該綽號「大胖」之姓名、年籍、住居所等資料以供調查，認被告
    所辯為事後卸責之詞，委無足取，為其論罪之依據。
三、按犯罪事實應依證據認定之，無證據不得推定其犯罪事實；又不能證明被告犯罪
    者，應諭知無罪判決，刑事訴訟法第第一百五十四條、第三百零一條第一項分別
    定有明文。次按刑事訴訟法上所謂認定犯罪事實之證據，係指足以認定被告確有
    犯罪行為之積極證據而言，該項證據自須適合於被告犯罪事實之認定，始得採為
    斷罪資料，最高法院二十九年度上字第三一○五號著有判例可參。訊據被告固不
    否認於八十九年十二月二十六日凌晨一時十五分許，駕駛車牌號碼ＹＪ－四二六
    八號自用小客車，途經高雄市小港區○○○路為警查獲之事實，惟堅決否認有何
    竊盜犯行，辯稱：該車係伊於八十九年十二月二十四日向綽號「大胖」即丙○○
    之男子所借用，非伊竊取所得等語。經查：
  (一)被告於八十九年十二月二十六日凌晨一時許為警於前揭時、地查獲所駕駛之上開
    自用小客車，確係被害人甲○○於八十九年十二月十九日八時許，在高雄市○○
    區○○路停車場內失竊，而於當日上午九時許向高雄市政府警察局小港分局申報
    失竊一情，業據被害人於警訊、本院審理時陳述明確（參警卷第三頁，本院九十
    年十二月四日審判筆錄），復有車輛車牌失竊作業－查獲車輛認可資料一紙附卷
    可稽（參警卷第六頁），堪認上開自小客車確實係竊盜財產犯罪之贓物無疑，核
    先敘明。
  (二)雖被告為警查獲時正駕駛前開贓車，惟就一般常理而言，被告使用該贓車之原因
    ，其來源或為收受贓物或為侵占遺失物抑或為竊盜等，其原因非屬單一，非可一
    概而論被告使用他人失竊之機車，即係被告竊盜所得之贓物。況被害人並未目擊
    竊盜事實，於警訊及本院審理時亦未明確指述係被告竊取該自小客車，僅陳述其
    所有之上開自用小客車，係於何時、地遭竊，是此，自難僅憑其於警訊及本院審
    理時所為之陳述，詎引為被告涉犯竊盜犯行之不利認定。再贓物認領收據，僅可
    表示被害人領回所失竊自用小客車之證明資料；而扣案之鑰匙，係被告遭警查獲
    時所駕駛前述自用小客車之啟動鑰匙，充其量亦僅能證明被告有使用該贓車之事
    實，然均無法足資證明被告確有竊盜之事實。因此，僅憑被害人陳述及卷附贓物
    認領收據暨扣案鑰匙，仍無法證明被告有竊取上開機車之犯行。
  (三)被告固於警、偵訊僅供稱前開自用小客車係向綽號「大胖」之不詳姓名、年籍男
    子所借，並無法提供該綽號「大胖」男子姓名、年籍以供承辦本案之臺灣高雄地
    方法院檢察署檢察官予以調查，嗣被告於本院審理中雖供述該綽號「大胖」之男
    子姓名為丙○○、住所為高雄縣大寮鄉○○路五十六號及高雄縣大寮鄉○○路一
    二八巷二十弄十七號及行動電話門號000000000號供本院調查，雖經查
    詢結果，該行動電話門號因屬預付卡，購買人未依約定時間將其個人資料送回，
    固無法查得申裝資料，而證人丙○○經傳、拘均未到庭，有和信電訊股份有限公
    司九十年十二月二十一日和信字第一八四八號函及高雄縣警察局林園分局檢附
    拘票結果在卷可憑，致使無從再次追究查證。然該車不論是否確為證人丙○○所
    交付，倘非有積極證據足以證明被告確有竊車之犯罪行為，則被告使用該自小客
    車之客觀事實，充其量僅得作為其持有財產犯罪所得贓物（至是否另構成贓物罪
    ，則以其是否明知贓物，而予收受為斷）之佐證，尚難以被告使用贓車之事實，
    即遽行認定被告竊盜該自小客車。故公訴人以被告無法提供綽號「大胖」姓名、
    年籍、住居所等資料以供調查，認被告所辯無非事後卸責之詞，不足採信，即遽
    以認定被告竊車罪嫌，恐嫌速斷。
  (四)綜上所述，縱觀本案全部卷證資料，除前揭被害人之陳述及車輛車牌失竊作業－
    查詢車輛認可資料、贓物認領收據暨扣案鑰匙等證據外，尚乏明確之積極證據足
    證被告確有竊盜之犯行，自難於無其他證據之佐證情形下，僅憑前開證據，即認
    定被告涉犯竊盜。此外，復查無其他積極證據足資證明被告確有竊盜之犯行，因
    不能證明其犯罪，爰為無罪之諭知。
四、至被告向丙○○借用上開自用小客車，並未自簡某處交付原廠鑰匙而係以鐵製鑰
    匙開啟該車，借用時亦未見過該車行照，且使用該車時，該車駕駛座、駕駛副座
    及引擎車鎖孔均遭毀損等情，已據被告自承在卷（偵查卷第九頁，本院九十年十
    二月四日審判筆錄），並經被害人指述明確（本院九十年十二月四日審判筆錄）
    ，復有扣案鑰匙一支暨該鑰匙之勘驗筆錄（本院九十年十二月十八日勘驗筆錄）
    附卷可稽，故被告是否另涉有收受贓物罪嫌，應由公訴人依職權另行偵查追訴，
    併此敘明。
五、據上論斷，應依刑事訴訟法第三百零一條第一項，判決如主文。
中      華      民      國    九十一    年      五      月      七      日
                                  臺灣高雄地方法院刑事第四庭
                                      法    官  張 維 君
右正本證明與原本無異。
如不服本判決，應於判決送達後十日內，向本院提出上訴狀。
                                      書 記 官  趙 美 玲
中    華    民    國      九十一      年      五      月      七      日
